【裁判字號】    98,上訴,2817
【裁判日期】    980731
【裁判案由】    毒品危害防制條例
【裁判全文】
臺灣高等法院刑事判決                98年度上訴字第2817號
上  訴  人
即  被  告  甲○○
                    （現於臺灣宜蘭監獄執行中）
上列上訴人因毒品危害防制條例案件，不服臺灣板橋地方法院98
年度訴字第912號，中華民國98年4月16日第一審判決（起訴案號
：臺灣板橋地方法院檢察署98年度毒偵字第631 號），提起上訴
，本院判決如下：
    主  文
上訴駁回。
    理  由
一、按刑事訴訟法第350條、第361條、第362條、第367條規定，
    不服地方法院之第一審判決而上訴者，須提出上訴書狀，並
    應敘述具體理由，為上訴必備之程式；其所提出之書狀未敘
    述上訴理由，或僅曾以言詞陳述上訴理由者，均應於上訴期
    間屆滿後20日內補提理由書於第一審法院。第一審法院經形
    式審查，認逾期未補提上訴理由者，應定期間先命補正；逾
    期未補正者，為上訴不合法律上之程式，應以裁定駁回。倘
    已提出上訴理由，但所提非屬具體理由者，則由第二審法院
    以上訴不合法律上之程式，判決駁回。而所謂具體理由，必
    係依據卷內既有訴訟資料或提出新事證，指摘或表明第一審
    判決有何採證認事、用法或量刑等足以影響判決本旨之不當
    或違法，而構成應予撤銷之具體事由，始克當之（例如：依
    憑證據法則具體指出所採證據何以不具證據能力，或依憑卷
    證資料，明確指出所為證據證明力之判斷如何違背經驗、論
    理法則）；倘僅泛言原判決認定事實錯誤、違背法令、量刑
    失之過重或輕縱，而未依上揭意旨指出具體事由，或形式上
    雖已指出具體事由，然該事由縱使屬實，亦不足以認為原判
    決有何不當或違法者（例如：對不具有調查必要性之證據，
    法院未依聲請調查亦未說明理由，或援用證據不當，但除去
    該證據仍應為同一事實之認定），皆難謂係具體理由，俾與
    第二審上訴制度旨在請求第二審法院撤銷、變更第一審不當
    或違法之判決，以實現個案救濟之立法目的相契合，並節制
    濫行上訴（最高法院97年度台上字第892 號判決意旨參照）
    。又依刑事訴訟法第367 條之文義及立法意旨，僅於「上訴
    書狀未敘述上訴理由」之情形，為保障上訴人之權益，始有
    補正之問題。至有無敘述理由，第一審法院僅作形式上之審
    查，如上訴書狀形式上已敘述不服原判決之意旨者，即與未
    敘述上訴理由之情形有別，無庸再命補正；至於其理由是否
    具體，則屬第二審法院審查之範圍，亦不在命補正之列。亦
    即上訴書狀已記載理由，並有具體之敘述時，其上訴既屬合
    法，第二審法院固應就其理由之是否可取，為實體之審理及
    判斷；如認其上訴書狀雖記載理由，但並未具體敘述時，則
    無須再命補正，可逕認其上訴不合法，以判決駁回之（最高
    法院97年度台上字第3889號判決意旨參照）。
二、本件原判決以被告於原審供承不諱，其尿液並經台灣檢驗科
    技股份有限公司鑑定結果確有嗎啡、安非他命、甲基安非他
    命之陽性反應，有該公司98年2 月13日之濫用藥物檢驗報告
    附卷，並有供其施用含第二級毒品甲基安非他命之殘渣袋12
    個，及電子磅秤1臺、吸食器1組、玻璃球吸食器2 個、分裝
    袋140個及分裝勺5支扣案可證，因認被告同時施用第一級毒
    品海洛因及第二級毒品甲基安非他命之事證明確，犯行可以
    認定，核係犯毒品危害防制條例第10 條第1、2 項之施用第
    一、二級毒品罪，並依想像競合犯規定，從一重罪施用第一
    級毒品罪處斷，再以被告曾有故意犯罪之前案紀錄，於受有
    期徒刑執行完畢後，5 年內故意再犯本件有期徒刑以上之罪
    ，依累犯規定加重其刑，原審以檢察官具體求處有期徒刑 1
    年6 月，惟審酌其尚有前揭犯罪前科，復有上述施用毒品之
    前案紀錄，素行欠佳，又其於受觀察、勒戒及強制戒治後，
    猶另萌施用毒品之犯意，再犯本罪，顯見其戒除毒癮之意志
    薄弱，且未衷心悛悔，漠視法令之禁制，恣意濫用藥品，其
    行為甚為可訾，及施用毒品祗係戕害其自己身心，並無加害
    他人，兼衡其本件施用毒品種類、次數、尿液檢體毒品反應
    指數、犯罪動機、目的、手段、犯後態度等一切情狀，量處
    有期徒刑1年2月，並就扣案之毒品及供本件犯行所用之物依
    法沒收，均已詳敘其所憑證據、認定理由及量刑依據，從形
    式上觀察，原判決並無認定事實錯誤、量刑違反比例原則而
    失之過重之情形。
三、本件上訴人即被告甲○○上訴意旨略以：其係因車禍胸部悶
    痛，始施用一級毒品止痛，惟其多次施用毒品迄今共被判 9
    年，現尚有3 案未判決，年已老邁，未偷、搶、騙、傷害他
    人，僅戕害自己，其現已後悔，若再執行9 年多出獄後，恐
    不及見到老母（現已82歲），懇請從輕量刑云云。惟查：量
    刑之輕重，屬審理法院得依職權自由裁量之事項，茍於量刑
    時，已依行為人之責任為基礎，並斟酌刑法第57條各款所列
    情狀，而未逾越法定範圍，並具妥當性及合目的性，符合罪
    刑相當原則，即不得遽指為違法。本件原判決於刑事責任之
    認定時，已詳述如上，況上訴人有累犯之法定加重原因，且
    多次前案紀錄，自不宜輕判。原審量刑時，已依上揭規定，
    審酌被告之犯罪情狀，而量處如上所揭之罪刑，並未逾越法
    定刑度，亦未濫用其自由裁量之權限，刑度亦屬妥適，具妥
    當性及合目的性，符合罪刑相當原則，核無不當或失之過重
    之情。被告上訴意旨所指，原判決均已審酌，難謂被告上訴
    已敘述具體理由，而足認定原判決有何不當或違法，其上訴
    核屬不合法律上之程式，應予駁回，並不經言詞辯論為之。
據上論斷，應依刑事訴訟法第367條前段、第372條，判決如主文
。
中    華    民    國    98    年    7     月    31    日
                  刑事第十庭    審判長法  官 楊炳禎
                                      法  官 陳春秋
                                      法  官 李春地
以上正本證明與原本無異。
如不服本判決，應於收受送達後10日內向本院提出上訴書狀，其
未敘述上訴之理由者並得於提起上訴後10日內向本院補提理由書
（均須按他造當事人之人數附繕本）「切勿逕送上級法院」。
                                      書記官 蘇秋
中    華    民    國    98    年    7     月    31    日
附錄：本案論罪科刑法條全文
毒品危害防制條例第10條第1項、第2項
施用第一級毒品者，處 6 月以上 5 年以下有期徒刑。
施用第二級毒品者，處 3 年以下有期徒刑。


司法院資訊處製作；財團法人民間司法改革基金會備份。
